臺灣高雄地方法院行政訴訟判決
110年度交字第428號
原      告  呂懿勲  


被      告  高雄市政府交通局

代  表  人  張淑娟  
訴訟代理人  蘇健義  
上列當事人間交通裁決事件，原告不服被告民國110年8月25日高
市交裁字第32-B6MA20690號裁決，提起行政訴訟，本院判決如下
：
    主  文
原告之訴駁回。
訴訟費用新臺幣參佰元由原告負擔。
    事實及理由
一、程序事項：本件為交通裁決事件，依兩造所述各節及卷內資
    料所示，本件事證已臻明確，本院認無經言詞辯論之必要，
    爰依行政訴訟法第237條之7之規定，不經言詞辯論而為判決
    。
二、事實概要：原告於民國110年8月10日18時59分許騎乘車牌號
    碼000-0000號超大型重型機車（下稱系爭機車），在高雄市
    新興區中山一路與五福二路口，因有「號牌不依指定位置懸
    掛」之違規行為，經高雄市政府警察局新興分局（下稱舉發
    機關）員警填掣掌電字第B6MA20690號舉發違反道路交通管
    理事件通知單（下稱舉發通知單）當場舉發。嗣原告於應到
    案日期前之110年8月10日向被告陳述不服，經被告函詢舉發
    機關後，認原告確有上揭違規行為，乃依道路交通管理處罰
    條例（下稱處罰條例）第12條第1項第7款、第2項規定，於1
    10年8月25日開立高市交裁字第32-B6MA20690號裁決書（下
    稱原處分），裁處原告「罰鍰新臺幣（下同）5,400元，吊
    銷汽車牌照」。原告不服，遂提起行政訴訟。
三、原告主張：依道路交通安全規則（下稱安全規則）第38條、
    第88條及第11條規定可知，後車牌架是得變更項目，經查系
    爭機車的後車牌架固有改裝，但完全符合「正面懸掛於後端
    之明顯適當位置」的原則，亦即以人眼站在正後方是可辨識
    的即可，但法規沒有規定角度的問題，因為系爭機車去監理
    站驗車時沒有規定號牌要幾度，並經監理站檢驗通過，況該
    改裝之後車牌架是固定角度不可調整的，並非警員所稱之翹
    牌器，又系爭機車曾於109年間因超速行駛被固定式測速照
    相拍照舉發，該超速罰單上所附之舉發照片（本院卷第25頁
    ）也能清楚辨識系爭機車車號，另經原告使用不同廠牌行車
    紀錄攝影機拍攝系爭機車車牌之結果，系爭機車車牌均能清
    楚辨識，並無員警所稱因改裝後牌架使車牌「角度」過於上
    翹，致使車牌號碼無法辨識的情況，再者，實務上亦有後車
    牌架改裝遭舉發號牌不依指定位置懸掛，然經查明於行駛中
    能辨識號牌而經撤銷罰單之案例，至於舉發照片（本院卷第
    77頁）部分，原告認為是行車記錄器的問題，白天一定看得
    到，晚上可能不清楚，故用影片看原告覺得不公平，是被告
    所為之原處分違法等語。並聲明：原處分撤銷。
四、被告則以：
　㈠原告雖主張「我也收過超速罰單，公路總局明定可變更項目
    ，符合正面懸掛於後端之明顯適當位置」云云，惟按交通部
    公路總局106年7月6日研商開放機車相關設備變更會議中，
    決議機車後牌架列入可變更項目改裝且無須納入檢驗項目，
    惟仍不應違反其他相關規定。次按車輛號牌具有辨識車輛同
    一性之效果，對交通安全具有事前管理與事後規制、追究等
    功能。故為求方便辨識車輛，安全規則第9條第1項、第11條
    規定，號牌之型式、顏色及編號，均應由主管機關交通部統
    一定之，而車牌懸掛位置有明文規範，自不能由機車所有人
    本其個人好惡隨意更動。再揆諸汽車號牌制度建立之緣由，
    非單純在貫徹主管機關之車籍管理；其於交通違規或事故發
    生時，亦可便於相關單位發現違規或肇事之車輛駕駛人並予
    以究責，而具有辨識路上行駛中車輛之特定功效，對於道路
    交通安全之管理、維護，自屬重要；故為加強主管機關對於
    道路交通管理之有效性，及利於其他用路人對於車輛之識別
    並藉此保障渠等之行車安全等目的，立法者方以前揭規定課
    以汽車所有人必須依法懸掛汽車號牌之作為義務。而汽車所
    有人有無依前揭規定懸掛車牌，依安全規則第11條第1項規
    定，首須判斷該牌號有無懸掛於「原設有固定位置」，縱依
    前揭會議紀錄決議已容許原告改裝牌架且無須納入檢驗項目
    ，惟仍須另行參酌其所懸掛之車牌有無符合該項各款規定，
    亦即將汽車號牌懸掛於車輛前後端之「明顯適當位置」並保
    持其「清晰明確無任何不能辨識牌號之情形」。由是可知，
    機車號牌之懸掛，當非僅懸掛於機車後端為已足，首須判斷
    牌號有無懸掛於「原設有固定位置」者，其次再輔以其懸掛
    之角度、方向、位置，於該車輛「行進中」（並非靜止狀態
    下），可達令他人得以清楚辨識該牌號之程度時，方符上揭
    規定意旨所指之「明顯適當位置」(高雄高等行政法院102年
    4月30日102年度交上字第7號判決意旨參照）。次按安全規
    則第11條既明文規定機車號牌應懸掛於車輛後端之「明顯適
    當位置」，並保持其「清晰明確無任何不能辨識牌號之情形
    」，足見機車號牌之懸掛，當非僅懸掛於機車後端為已足，
    尚須其懸掛之角度、幅度，於該車輛行進中可達令用路人易
    於辨識該牌號之程度時，方符上揭規定意旨所指之「明顯適
    當位置」。經檢視採證相片可見：該牌架用以鎖點之該面刻
    意向上揚起，明顯較相鄰之警用機車牌面上翹，並非以正面
    朝後方式懸掛。而於車輛靜止狀態時，或可近距離或可由上
    方俯視而辨識其號牌，然於車輛行進間，依正常平行目視之
    狀態，使交通執勤員警及一般用路人無端增加其等辨視前開
    號牌之困難，自難認機車號牌之懸掛方式，與道路交通安全
    規則所規定之號牌應懸掛車輛後端之「明顯適當位置」之規
    定相符（臺灣高等法院高雄分院101年度交抗字第117號刑事
    裁定及臺灣高等法院臺南分院101年度交抗字第36號交通事
    件裁定意旨參照）。再經檢視員警之採證影片可見原告之號
    牌因未依指定位置懸掛，於後車煞車燈照射下已難以辨識號
    牌，而其相鄰之訴外人機車則可清楚辨識，再依現行採證工
    具除警察當場攔查採證之外，尚包含「固定式照相機」、「
    移動式照相機」及「路口監視錄影機」等，其採證範圍之有
    效距離可遠達10~50公尺，且現行路口測速照相機或監視錄
    影機均採固定方向、距離、焦距之採證，且未考量金屬亮面
    之號牌正面上翹後，可能因陰雨天候、陽光、路燈等光源造
    成反光、折射而增加辯識難度，觀諸舉發照片：該車號牌懸
    掛角度已較一般機車上翹，難認上開機車號牌懸掛角度在行
    進間不影響一般用路人、交通執勤員警得以辨識號牌之程度
    。衡酌號牌應正面懸掛之寓意，旨在加強主管機關對於道路
    交通管理之有效性，俾利其他用路人對於車輛之識別並藉此
    保障渠等之行車安全，立法者方以前揭規定課以汽車所有人
    必須依法懸掛汽車號牌之作為義務。　
　㈡原告又主張「員警主觀認定改裝後牌架使角度過於上翹使車
    牌號碼無法辨識」云云，惟按行政罰法第7條第1項規定：「
    違反行政法上義務之行為非出於故意或過失者，不予處罰。
    」究其立法目的，係現代國家基於「有責任始有處罰」之原
    則，對於違反行政法上義務之處罰，應以行為人主觀上有可
    非難性及可歸責性為前提，如行為人主觀上可認定有出於故
    意或過失情形，當具可非難性及可歸責性而當予處罰。經檢
    視舉發機關所附採證照片及系爭機車車籍查詢報表、交通部
    公路總局機車型號查詢照片（KTM 690 SMC R）、檢驗照片
    ，明顯可見系爭機車已拆除原廠規格之牌架，並將號牌直接
    鎖固於尾燈下方，其懸掛角度明顯上翹，相較於原告在109
    年10月15日由交通部公路總局高雄市區監理所苓雅監理站實
    施臨時檢驗時所拍攝之號牌懸掛角度，其於違規當時之號牌
    懸掛角度亦有明顯上翹。故原告刻意調整號牌懸掛位置及角
    度之行為縱無故意，亦難認無過失，尚難據為原告得以免責
    之有利認定。是原告於前揭時間、地點確有「號牌不依指定
    位置懸掛」之違規事實，被告據以裁處，洵無不合。等語，
    資為抗辯。並聲明：原告之訴駁回。
五、本院之判斷：
  ㈠按「（第1項）汽車有下列情形之一者，處汽車所有人3,600
    元以上10,800元以下罰鍰，並禁止其行駛：7、已領有號牌
    而未懸掛或不依指定位置懸掛。（第2項）前項…第5款至第7
    款之牌照吊銷之。」處罰條例第12條第1項第7款、第2項定
    有明文。次按「汽車號牌懸掛位置，除原設有固定位置外，
    應依下列規定懸掛固定： 3、機車及拖車號牌每車一面，應
    正面懸掛於車輛後端之明顯適當位置。但汽缸總排氣量550
    立方公分以上或電動機車之馬達及控制器最大輸出馬力54馬
    力（HP）以上之大型重型機車號牌每車二面，應正面懸掛於
    車輛前後端之明顯適當位置；其前方號牌並得以直式或橫式
    之懸掛或黏貼方式為之。」安全規則第11條第1項第3款亦定
    有明文。又依交通部96年4月26日交路字第0960028650號函
    釋：「車輛號牌擅自裝置於可控制變動之旋轉架上，無論其
    行駛有無操作使用，應已違反安全規則第11條第1項規定，
    自宜適用處罰條例第12條第1項第7款『已領有號牌不依指定
    位置懸掛』之規定處罰。」而主管機關基於職權因執行特定
    法律之規定，得為必要之釋示，以供本機關或下級機關所屬
    公務員行使職權時之依據，此即「解釋性行政規則」（司法
    院釋字第548號解釋參照）。上開交通部函釋為處罰條例第8
    條所定之公路主管機關之上級機關，即交通部所發布，其對
    該條例所為之釋示乃屬「解釋性行政規則」之性質，足堪為
    各級公路主管機關適用法律之參考，先予敘明。
　㈡經查，原告有事實概要欄所載之交通違規行為一節，有被告
    提出之高雄市政府警察局新興分局110年8月17日高市警新分
    交字第11072675200號函、採證照片、採證光碟、系爭機車
    車籍查詢報表、交通部公路總局機車型號查詢照片（KTM 69
    0 SMC R）及檢驗照片等附卷可稽，並經本院當庭勘驗違規
    照片（本院卷第77頁），勘驗結果為「原告系爭車輛號牌跟
    其他同時停車的車牌號牌相較，原告號牌確實無法辨識」等
    情，有本院111年8月2日勘驗筆錄在卷可查。故原告之違規
    事實，洵堪認定。
  ㈢原告雖以不能行車記錄器之影像來判斷是否違規，惟查，原
    告系爭車輛號牌跟其他同時停車的車牌號牌相較，原告系爭
    車輛號牌確實無法辨識，有前開勘驗筆誤一份在卷可查，縱
    不以行車記錄器之影片論證原告有無違規，亦無法抹滅原告
    機車牌號在路面行駛時，肉眼無法清楚辨識號碼之事實，故
    原告上開主張，為無理由，不足採信。
  ㈣綜上所述，原告於上述時、地確有「號牌不依指定位置懸掛
    」之違規行為，被告依處罰條例第12條第1項第7款、第2項
    規定，以原處分裁處原告「罰鍰5,400元，吊銷汽車牌照」
    ，於法有據。原告訴請撤銷，為無理由，應予駁回。
六、本件判決基礎已臻明確，兩造其餘攻防方法及訴訟資料經本
    院斟酌後，核與判決結果不生影響，不另一一論述，併此敘
    明。
七、本件第一審裁判費為300元，應由原告負擔，爰確定第一審
    訴訟費用額如主文第2項所示。
據上論結，本件原告之訴為無理由，依行政訴訟法第237條之7、
第237條之8第1項、第237條之9第1項、第236條、第98條第1項本
文，判決如主文。
中　　華　　民　　國　　111 　年　　10　　月　　31　　日
　　　　　　　　　行政訴訟庭  法  官  吳文婷
上為正本係照原本作成。
如不服本判決，應於判決送達後20日內，向本院提出上訴狀並表
明上訴理由（原判決所違背之法令及其具體內容或依訴訟資料可
認為原判決有違背法令之具體事實），其未載明上訴理由者，應
於提出上訴後20日內向本院補提理由書（上訴狀及上訴理由書均
須按他造人數附繕本，如未按期補提上訴理由書，則逕予駁回上
訴），並應繳納上訴裁判費新臺幣750元。
中　　華　　民　　國　　111 　年　　10　　月　　31　　日
                              書記官  洪嘉慧